【裁判字號】    98,交簡上,71
【裁判日期】    980918
【裁判案由】    過失傷害
【裁判全文】
臺灣嘉義地方法院刑事判決            98年度交簡上字第71號
上  訴  人  臺灣嘉義地方法院檢察署檢察官
被      告  甲○○
上列上訴人因被告因過失傷害案件，不服本院嘉義簡易庭中華民
國九十八年六月三十日九十八年度嘉交簡字第五八○號第一審判
決（聲請簡易判決處刑書案號：臺灣嘉義地方法院檢察署九十八
年度偵字第四一九六號），提起上訴，本院管轄之第二審合議庭
判決如下：
    主  文
上訴駁回。
甲○○緩刑貳年。
    犯罪事實
一、甲○○於民國九十八年三月十三日下午一時五十分許，駕駛
    車牌號碼N3－2019號自用小客車，沿嘉義縣水上鄉○○村○
    ○○○○道路由西往東方向行駛，途經與嘉義縣水上鄉縣交會之無號誌三岔路口欲左轉時，適有乙○○駕駛
    車牌號碼XZ－7531號自用小貨車沿嘉義縣水上鄉嘉一六五號
    縣道由北往南方向直行駛入該路口；甲○○原應注意汽車行
    駛時，駕駛人應注意車前狀況並隨時採取必要之安全措施；
    汽車行駛至無號誌交岔路口時，支線道車應讓幹線道車先行
    ，而依當時天候晴、日間自然光線、柏油路面、路面乾燥無
    缺陷無障礙物視距良好，並無不能注意情事，竟疏未注意，
    即貿然於無號誌交岔路口處進入前述縣道左轉，其右前車頭
    處因之與駛至該處之乙○○所駕駛自用小貨車發生踫撞，致
    該自用小貨車失控滑行側翻倒地，乙○○因此受有左前臂挫
    傷及撕裂傷（四公分）之傷害；甲○○於肇事後，於偵查犯
    罪職權之機關或公務員尚未查知其車禍之肇事人前，撥打電
    話報警並說明肇事地點、主動告知其為車禍肇事駕駛人，表
    明接受裁判。
二、案經甲○○自首及乙○○訴由嘉義縣警察局水上分局報請臺
    灣嘉義地方法院檢察署檢察官偵查後聲請簡易判決處刑。
    理  由
一、按被告以外之人於審判外之陳述，雖不符刑事訴訟法第一百
    五十九條之一至第一百五十九條之四之規定，而經當事人於
    審判程序同意作為證據，法院審酌該言詞陳述或書面陳述作
    成時之情況，認為適當者，亦得為證據。當事人、代理人或
    辯護人於法院調查證據時，知有第一百五十九條第一項不得
    為證據之情形，而未於言詞辯論終結前聲明異議者，視為有
    前項之同意，刑事訴訟法第一百五十九條之五定有明文。查
    被告甲○○對於本判決下述所引用之資料及證據方法，未於
    言詞辯論終結前聲明異議，復經本院審酌上開言詞及書面陳
    述作成時之情況，認為適當，其於本院審理時未要求詰問被
    告以外之人，又係出於任意性供述，且上開書面傳聞證據作
    成形式，亦無瑕疵，與待證事實，復有關聯性，本院認為適
    當，而認上開證據資料合於刑事訴訟法第一百五十九條之四
    、之五等規定，因而均具證據能力。
二、訊據被告對於上揭時、地之駕車肇事致告訴人乙○○受傷等
    事實，迭於警詢及偵審中自白不諱，復經告訴人於警詢、偵
    中指訴綦詳，且有嘉義縣警察局水上分局製作之道路交通事
    故現場圖、道路交通事故調查報告表(一)、(二)及現場照片八幀
    在卷可稽，而乙○○確因本件車禍受有「左前臂挫傷及撕裂
    傷（四公分）」之傷害，則有奇美醫院柳營分院診斷證明書
    二份、財團法人天主教聖馬爾定醫院診斷證明書附於警卷可
    憑，自前開照片及現場圖觀之，被告所駕小客車於肇事後停
    於嘉一六五縣道（南北向）與前述石子缸產業道路（東西向
    ）三岔路口西北側，乙○○所駕小貨車停於前述交岔路口之
    嘉一六五縣道東南側路邊，自被告所駕小客車車頭處與乙○
    ○所駕小貨車翻倒處路面，有明顯煞車痕二道與小貨車路徑
    及車輪位置吻合（警卷第十七頁），顯為小貨車失控側翻前
    所留；又被告之小客車右前側車頭及保險桿處有明顯擦撞凹
    陷痕跡（警卷第二十頁），而乙○○所駕小貨車右前車頭及
    保險桿處損壞（警卷第十九頁），足見被告確係於前開交岔
    路口處左轉進入屬幹線道之縣道時，其右前車頭處因之與駛
    至該處之乙○○所駕駛自用小貨車發生踫撞，致該自用小貨
    車失控滑行側翻倒地，乙○○因此受有左前臂挫傷及撕裂傷
    等情，至為灼然。
三、按汽車行駛時，駕駛人應注意車前狀況，並隨時採取必要之
    安全措施，又按汽車行駛至無號誌而無交通指揮人員指揮之
    交岔路口，支線道車應暫停讓幹線道車先行，道路交通安全
    規則第九十四條第三項、第一百零二條第三款各有明文，查
    被告係合法考領有駕駛執照之人，此有公路監理電子閘門證
    號查詢汽車駕駛人資料在卷可佐，是其對於應遵守上開規定
    自應知之甚稔，且依卷附之道路交通事故調查報告表所載，
    本件肇事當時係日間天候晴、路面乾燥、無缺陷、無障礙物
    、視距良好等情，則被告並無不能注意之情事，詎仍疏未注
    意上開規定，因而肇事，致告訴人受有上述之傷害，足見被
    告於本件車禍確有違反上述交通安全規則至明；是被告駕車
    有上開過失行為（且為全部過失），至為明確，又乙○○因
    本件車禍而受傷，已如前述，其與被告之過失行為間顯有相
    當因果關係，從而，本案事證明確，被告犯行即堪認定。
四、核被告所為，係犯刑法第二百八十四條第一項前段之過失傷
    害人罪。又被告肇事後，查犯罪職權之機關或公務員尚未查
    知其車禍之肇事人前，撥打電話報警並說明肇事地點、主動
    告知其為車禍肇事駕駛人之警員，表明接受裁判，有嘉義縣
    警察局水上分局員警所掣之「交通事故肇事人自首情形紀錄
    表」一紙附於警卷足稽，核與自首之要件相符，且其犯後自
    始坦承犯行且尋求和解，並無恃藉自首狡飾犯行情狀，爰依
    刑法第六十二條前段規定，減輕其刑。
五、原審以被告過失傷害人之罪證明確，因依刑法第二百八十四
    條第一項前段、第六十二條前段、第四十一條第一項前段，
    刑法施行法第一條之一第一項、第二項前段規定，逕以簡易
    判決判處被告拘役五十五日，並諭知如易科罰金以新台幣一
    千元折算一日之標準；經核其認事用法均無違誤，檢察官循
    告訴人請求提起上訴，雖以原審依自首減輕其刑及量刑太輕
    為由請求改判；惟按刑之量定，係實體法上賦予法院得為自
    由裁量之事項，倘其未有逾越或濫用法律所規定裁量之外部
    及內部性界限，並符合法規範之體系及目的，遵守一般有效
    之經驗及論理法則，即不得任意指為違法（最高法院七十五
    年台上字第七○三三號判例參照）。原審基於調查審理所認
    定之事實，斟酌被告品行、犯罪之動機、目的、手段、所生
    損害、過失比例等一切情狀而為量刑，尤已將被告犯後態度
    列入考量之範圍，並依刑法第五十七條所定各款犯罪情狀之
    規定，在法定刑度內而為量刑，妥適反應其所認定之犯罪事
    實與全案情節，尚無失出；原審復予斟酌被告犯罪情狀而敘
    述依自首規定減輕其刑之理由，於法並無違失；檢察官上訴
    意旨之指摘，均無理由，應予駁回。末查被告前未曾受有期
    徒刑以上刑之宣告，有臺灣高等法院被告前案紀錄表附卷可
    查，其素行良好，於自始坦認犯行，深表悔悟，堪認係因一
    時失慮致罹刑典，經此偵查審判程序，當知所警惕，信無再
    犯之虞，且於本院與被害人成立調解，給付賠償金完畢，有
    卷附本院調解筆錄及電話紀錄查詢表附於本院卷可稽，本院
    認其所受宣告之刑，以暫不執行為適當，併予宣告緩刑二年
    ，以啟自新。
據上論斷，應依刑事訴訟法第四百五十五條之一第一項、第三項
、第三百六十八條、第七十四條第一項第一款，判決如主文。
本案經檢察官陳昱奉到庭執行職務。
中    華    民    國    98    年    9     月    18    日
                  交通法庭  審判長法  官    蔡廷宜
                                  法  官    曾宏揚
                                  法  官    啟夫
上列正本證明與原本無異。
本件不得上訴。
中    華    民    國    98    年    9    月    18    日
                                  書記官    林美足
附錄論罪科刑法條
刑法第284條第1項前段：
因過失傷害人者，處六月以下有期徒刑、拘役或五百元以下罰金
。


司法院資訊處製作；財團法人民間司法改革基金會備份。
